【裁判字號】    89,上訴,718
【裁判日期】    890511
【裁判案由】    強盜
【裁判全文】
台灣高等法院刑事裁定                            八十九年度上訴字第七一八號
    上  訴  人  乙○○
    即  被  告
    指定辯護人  本院甲○
右列被告因強盜上訴案件，本院裁定如左：
    主  文
乙○○羈押期間，自民國八十九年五月二十九日起延長貳月。
    理  由
一、上訴人即被告乙○○前經本院認為犯罪嫌疑重大，有刑事訴訟法第一百零一條第
    一項第一款情形，非予羈押，顯難進行審判，於民國八十九年二月二十九日執行
    羈押，至民國八十九年五月二十八日，三個月羈押期間即將屆滿。
二、茲本院以前項原因依然存在，認有繼續羈押之必要，應自民國八十九年五月二十
    九日起，第一次延長羈押貳月，爰依刑事訴訟法第一百零八條第一項、第五項裁
    定如主文。
中      華      民      國      八十九      年      五    月    十九    日
                               臺灣高等法院刑事第四庭
                                   審判長法  官  蔡  永  昌
                                         法  官  徐  昌  錦
                                         法  官  許  宗  和
右正本證明與原本無異。
如不服本裁定應於收受送達後五日內向本院提出抗告書狀。
                                         書記官  廖  艷  莉
中     華      民      國      八十九    年      五     月      十六    日
台灣高等法院刑事判決                            八十九年度上訴字第七一八號
    上  訴  人
    即  被  告  乙○○  男四十一歲（民國○○○年○月○○日生）
                        住臺北市○○街四十之二號
                        居臺北市○○街二八五號
                        （現羈押在臺灣臺北看守所）
                        身分證統一編號：Ａ一二一四七八九號
    指定辯護人  本院甲○辯護人  李廣澤
右上訴人因強盜案件，不服臺灣板橋地方法院八十八年度訴字第二０六五號，中華民
國八十九年一月二十一日第一審判決（起訴案號：臺灣板橋地方法院檢察署八十八年
度偵字第二六九一三號）提起上訴，本院判決如左：
    主  文
上訴駁回。
    事  實
一、乙○○為瘖啞人，有多次竊盜、搶奪等前科，有犯罪之習慣，前曾於民國六十二
    年八月間，因竊盜案件，經本院判處有期徒刑一年，於六十三年七月二十四日執
    行完畢；再於六十三年十二月間，因竊盜案件，經本院判處有期徒刑九月，於六
    十四年七月十四日執行完畢；又於六十四年十一月間，因竊盜案件，經臺灣臺北
    地方法院判處有期徒刑一年，於六十六年二月八日執行完畢；復於六十六年五月
    間，因竊盜案件，經臺灣台北地方法院判處有期徒刑六月，於六十六年十一月六
    日執行完畢；再於七十年十二月間，因竊盜案件，經本院判處有期徒刑一年六月
    ，於七十二年六月二十五日執行完畢；又於七十七年十一月間，因搶奪案件，經
    本院判處有期徒刑一年，嗣經減刑為有期徒刑六月，再於七十九年八月間，因搶
    奪案件，經本院判處有期徒刑一年六月，上開二件搶奪案件，經定執行刑為一年
    十月，於八十二年十月二十六日執行完畢；又於八十一年十月間，因違反麻醉藥
    品管理條例案件，經臺灣臺北地方法院判處有期徒刑三月，如易科罰金以三百元
    折算一日，於八十四年八月三十一日執行完畢；再於八十四年二月間，因竊盜等
    案件，經本院判處有期徒刑八月，（竊盜罪判處有期徒刑六月、偽造印文罪判處
    有期徒刑四月，經定執行刑為有期徒刑八月），於八十四年十二月十一日執行完
    畢；復於八十五年三月間，因竊盜案件，經本院判處有期徒刑三月，於八十六年
    六月二十八日執行完畢；再於八十五年十月間，因竊盜案件，經本院判處有期徒
    刑七月，於八十七年一月二十六日執行完畢；又於八十七年五月間，因竊盜案件
    經本院判處有期徒刑六月，於八十八年十二月四日執行完畢（以上前科自上開違
    反麻醉藥品管理條例案件起於本件犯罪均構成累犯）。在前案竊盜罪經執行完畢
    甫出監後，詎猶不知悔改，復意圖為自己不法之所有，於八十八年十二月十四日
    下午八時五十分許，在臺北縣三重市○○○路一二二巷口之三和夜市，見丙○○
    在購買東西而未注意周遭狀況，認有機可乘，竟著手竊取丙○○所有置於所穿著
    之外套左側口袋內現金新台幣（下同）二萬四千元，得手後欲離開之際，適為丙
    ○○發覺而緊抓住乙○○左肩處之衣服，乙○○因而急欲逃跑而用力掙脫，並將
    所竊得之上開現金撒落一地，而在雙方均使力之狀況下，造成丙○○緊抓住乙○
    ○衣服部分之手部指甲因而剝落裂傷，嗣乙○○經丙○○及路人合力制伏，並送
    交警方處理，而丙○○在現場路面上則拾回被竊之現金二萬二千元。
二、案經丙○○訴由臺北縣警察局三重分局報告臺灣板橋地方法院檢察署檢察官偵查
    起訴。
    理  由
一、右揭事實，業據被告乙○○坦承不諱，核與被害人丙○○指訴之情節相符，並有
    臺北縣警察局贓物認領保管單一紙在卷可資佐證，事證明確，被告前開犯行堪以
    認定。
二、核被告所為，係犯刑法第三百二十條第一項之竊盜罪。公訴人雖認被告為脫免逮
    捕及防護所竊得之贓物，竟與丙○○發生拉扯而施強暴脅迫，造成丙○○受有右
    指指甲剝落裂傷之傷害，因認被告涉犯刑法第三百二十九條準強盜之罪嫌，惟按
    刑法第三百二十九條準強盜罪所謂「強暴」，係指對人之身體，加以強力暴行而
    言，至所謂「脅迫」，係指以不法惡害之威脅，使人發生畏怖而言，經查：被告
    堅決否認有施以強暴、脅迫之行為，供稱：被害人發現錢不見時就抓住伊左肩衣
    領，伊用力掙脫要使其鬆手，伊並沒有去碰撞或推打被害人，伊不知其指甲怎麼
    會弄傷等語，而被害人丙○○亦指稱：被告並沒有要攻擊伊的意思及動作，其只
    是一直想要跑，伊一直抓住其左肩才會受傷等語，參互以觀，足認被害人之所以
    受有傷害，純係因其在逮捕被告之過程中，為防止被告脫逃，在抓住被告時施力
    過猛，加上被告努力掙脫所致，尚難認為被告有對被害人積極地施強暴脅迫之行
    為，抑或有故意傷害被害人之行為，與準強盜罪係以當場施以強暴脅迫之構成要
    件，尚有未合，最高法院四十三年度台上字第六七０號刑事判決亦著有明文，起
    訴法條尚有未洽，應予變更。又被告雖為瘖啞人，惟按刑法第二十條之規定瘖啞
    人之行為，得減輕其刑，其得否減輕，法院自有裁量之權，且縱屬生而聾啞或自
    幼聾啞，若受相當教育，其精神狀態及知識即與常人無異，故在裁量上應以其對
    事務之理解力與辨別力是否較常人為遜，並非以其瘖啞，即據以為減輕，最高法
    院七十三年台上字第四八三六號判決意旨可資參照，查被告在法院審理時之應答
    情形、書寫內容，足見其對事務之理解力與辨別力實與常人無異，且其前已多次
    因案經歷偵審程序，並接受法律制裁，對相關法律規定更應知之甚詳，且其出獄
    甫達十日即再犯竊盜罪，自恃其為瘖啞人必得減輕，而不知悔改，自不得僅因其
    為瘖啞人而據以為減輕其刑。再查，被告前曾於八十一年十月間，因違反麻醉藥
    品管理條例案件，經臺灣臺北地方法院判處有期徒刑三月，如易科罰金以三百元
    折算一日，於八十四年八月三十一日執行完畢；再於八十四年二月間，因竊盜等
    案件，經本院判處有期徒刑八月（竊盜罪判處有期徒刑六月、偽造印文罪判處有
    期徒刑四月，經定執行刑為有期徒八月），於八十四年十二月十一日執行完畢；
    復於八十五年三月間，因竊盜案件，經本院判處有期徒刑三月，於八十六年六月
    二十八日執行完畢；再於八十五年十月間，因竊盜案件，經本院判處有期徒刑七
    月，於八十七年一月二十六日執行完畢；又於八十七年五月間，因竊盜案件，經
    本院判處有期徒刑六月，甫於八十八年十二月四日執行完畢，有臺灣高等法院檢
    察署刑案紀錄簡覆表一份在卷足憑，其於五年以內再犯本件有期徒刑以上之罪，
    為累犯，應依法加重其刑。
三、原審以被告犯罪明確，於變更起訴法條後，並就被告為瘖啞人依法得減輕其刑而
    法院為何不予減輕，已詳為說明，乃適用刑法第三百二十條第一項、第四十七條
    、罰金罰鍰提高標準條例第一條前段、竊盜犯贓物犯保安處分條例第三條第一項
    第一款、第四條（原審漏引）、第五條第一項前段各規定，於審酌被告前已有九
    次（原審誤載為八次）竊盜前科、二次搶奪前科，且於前案竊盜罪執行完畢甫達
    十日即再犯竊盜罪，足見其並無悔意，惡性匪淺，又係在巿場扒竊，犯罪危害非
    輕，侵害他人財產權甚鉅等一切情狀，量處有期徒刑壹年，並以被告有多次竊盜
    前科，於竊盜罪甫執行完畢，又犯竊盜罪，足徵其有犯罪之習慣，另應於刑之執
    行前，令入勞動場所強制工作三年，使其訓練謀生技能，養成勞動習慣，以矯治
    其行竊之惡習等，經核原判決上開認事用法，洵無不合，被告上訴意旨徒以請求
    減輕刑期或免除強制工作之部分，尚非有理由，應予駁回。
據上論斷，應依刑事訴訟法第三百六十八條判決如主文。
本案經檢察官施良波到庭執行職務。
中     華      民      國      八十九    年      五     月      十一    日
                               臺灣高等法院刑事第四庭
                                   審判長法  官  蔡  永  昌
                                         法  官  陳  榮  和
                                         法  官  許  宗  和
右正本證明與原本無異。
檢察官如不服本判決應於收受送達後十日內向本院提出上訴書狀，其未敘述上訴之理
由者並得於提起上訴後十日內向本院補提理由書（均須按他造當事人之人數附繕本）
。
被告不得上訴。
                                         書記官  廖  艷  莉
中     華      民      國      八十九    年      五     月      十六    日
本案論罪科刑法條全文：
刑法第三百二十條第一項
意圖為自己或第三人不法之所有，而竊取他人之動產者，為竊盜罪，處五年以下有期
徒刑、拘役或五百元以下罰金。


司法院資訊處製作；財團法人民間司法改革基金會備份。
